臺灣士林地方法院刑事判決　　　　　　　110年度原訴字第8號
公　訴　人　臺灣士林地方檢察署檢察官
被　　　告　曾奕凱



　　　　　　賴俊瑋



上　一　人
選任辯護人　蘇燕貞律師（法律扶助）
被　　　告　羅弘毅




選任辯護人　劉齊律師（法律扶助）
上列被告因傷害案件，經檢察官提起公訴（110 年度偵字第1078
號），本院判決如下：
    主  文
曾奕凱犯傷害罪，處有期徒刑肆月，如易科罰金，以新臺幣壹仟
元折算壹日。
賴俊瑋、羅弘毅均無罪。
    事  實
一、曾奕凱於民國109 年11月25日20時40分許，騎乘車牌號碼00
    0-000 號機車，尾隨盧妙媗至臺北市○○區○○街00號綠蓋
    茶館前方，與盧妙媗之友人賴俊瑋、羅弘毅發生糾紛，賴俊
    瑋乃上前驅離曾奕凱，曾奕凱見狀即騎乘機車離去，旋又基
    於傷害之犯意，在路口處迴轉後逆向駛回，衝撞賴俊瑋，賴
    俊瑋因而倒地，並受有胸壁、臀部、右上肢、雙下肢多處擦
    挫傷等傷害。嗣曾奕凱因上開衝撞自己重心不穩，人車倒地
    ，賴俊瑋起身後，與羅弘毅為防止曾奕凱逃跑，一同上前壓
    制曾奕凱，並呼叫在旁巡邏之員警處理，始悉上情。
二、案經賴俊瑋告訴暨臺北市政府警察局士林分局報告臺灣士林
    地方檢察署檢察官偵查起訴。
    理  由
壹、有罪部分：
一、本判決所引用被告曾奕凱以外之人於審判外之陳述，雖屬傳
    聞證據，然曾奕凱於本院準備程序中表示同意作為證據（見
    本院卷第44頁），本院審酌上開證據資料作成時之情況，尚
    無違法不當及證明力明顯過低之瑕疵，亦認為以之作為證據
    應屬適當，爰依刑事訴訟法第159 條之5 第1 項規定，認有
    證據能力。
二、訊據被告曾奕凱雖不否認案發時有自臺北市○○區○○街00
    號綠蓋茶館前方騎乘機車沿小西街離去後，在路口處迴轉，
    沿小西街騎乘，途中與告訴人賴俊瑋發生碰撞之事實，惟矢
    口否認有何傷害犯行，辯稱：當時因為我被潑飲料，要去警
    局提告公然侮辱，當下沒有想那麼多，就沒有繞基河路，直
    接從小西街迴轉，但賴俊瑋直接朝我衝過來，他擋在我機車
    前面，我閃避不及才撞上，我不認為賴俊瑋之傷勢是我故意
    造成的，是他自己從機車前方滑落才受傷，我沒有要傷害他
    的意思云云。經查：
（一）上開事實，業據下列證人證述在卷：
    1.告訴人賴俊瑋於警詢（見臺灣士林地方檢察署110 年度偵
      字第1078號卷，下稱偵卷，第21至24頁）、偵查（見偵卷
      第96至97頁）及本院審理中（見本院卷第194 至201 頁）
      指訴：109 年11月25日20時40分許，我在綠蓋茶館前，因
      為機車騎士即被告曾奕凱尾隨我朋友盧妙媗，被我跟羅弘
      毅發現，當時曾奕凱神情對我們十分不友善，我們想要拍
      到他的車牌號碼到警局報警，我要跟曾奕凱說他已經影響
      到我們，對他喊說不要跑，曾奕凱就騎車跑走，到路口時
      就直接迴轉，對著我加速催油門，從我前面衝過來要撞我
      ，我沒有機會閃躲，便用右腳頂著車頭，連人帶車被撞飛
      出去，曾奕凱撞到我之後，自己本身也不穩摔在地上，之
      後他第一個動作是馬上起身看向我們，看起來是準備要逃
      跑，我就跟羅弘毅衝上前將他壓制在地上，羅弘毅抓住曾
      奕凱的肩膀，我們三人一起旋轉飛了出去，倒在旁邊，羅
      弘毅就借勢由下方用雙手環抱曾奕凱的肩膀肩頭的位置，
      避免曾奕凱的手部攻擊，他的雙腳扣住曾奕凱的肚子，我
      藉機爬起來之後壓住曾奕凱的雙腳，避免他用腳攻擊我們
      ，之後我抬頭看到前方十字路口珍煮丹那邊剛好有2 位巡
      邏員警，我就招呼他們過來，說曾奕凱撞我，警察來了之
      後我就收手，並拍一下羅弘毅跟他說警察來了，之後羅弘
      毅也收手，這件事情就交給警方，過程不到幾秒鐘，後來
      羅弘毅將我拉到旁邊階梯上去休息，沒多久我就昏迷了，
      就醫後發現我雙腳腳踝、右半邊膝蓋、右半邊屁股、肩膀
      、手肘、手腕都有嚴重挫傷等語歷歷。
    2.證人羅弘毅於警詢（見偵卷第33至36頁）、偵查（見偵卷
      第97至99頁）及本院審理時（見本院卷第202 至207 頁）
      證稱：109 年11月25日大概晚上6 、7 點我跟盧妙媗在士
      林夜市先吃飯、逛士林夜市，走進去逛帽子店時，曾奕凱
      就突然拍我的肩膀，我回頭嚇了一下，因為我那時候完全
      不認識他，後來盧妙媗就把我拉過去說曾奕凱有在跟蹤他
      的嫌疑，我就馬上拉著盧妙媗離開帽子店，後面曾奕凱有
      騎機車跟蹤，被我看到的時候曾奕凱會閃躲，第二次我們
      走到鞋店，盧妙媗就生氣喝止曾奕凱說不要再跟蹤了，之
      後我和盧妙媗走到綠蓋茶館，剛好碰到我的學長賴俊瑋，
      我就在那邊講剛才的事情經過；之後曾奕凱將車停在茶館
      門口，我叫他離開，不要再出現我們面前，我有往沒有人
      的地方潑飲料，要曾奕凱不要再來騷擾，賴俊瑋去追曾奕
      凱，曾奕凱就騎車逃走，我沒有去追，之後曾奕凱就在路
      口迴轉，衝撞賴俊瑋，衝撞後曾奕凱就失控倒地，他起來
      看一下，想要逃跑的樣子，我就上前去壓制曾奕凱，我用
      頸轉的動作壓住曾奕凱肩膀，用離心力把他壓在地上，我
      跟曾奕凱都呈現仰躺姿勢，我的雙手抓住曾奕凱肩膀、雙
      腳夾住曾奕凱肚子不讓他離開，賴俊瑋後來起身再跟著我
      過去幫忙壓制，曾奕凱有反抗、掙扎，後來我是被賴俊瑋
      拍拍身體後才知道有警察來，然後我的手馬上放開交給警
      察處理，整個壓制過程大概10幾秒而已，我跟賴俊瑋都沒
      有攻擊曾奕凱的動作；後來我看到賴俊瑋大腿、屁股有大
      範圍擦傷，壓制完後，賴俊瑋就昏迷而送到新光醫院治療
      等語甚詳。
    3.證人盧妙媗則於本院審理時證稱：我跟羅弘毅是109 年在
      朋友PUB 裡面跳舞認識的，賴俊瑋是羅弘毅的朋友，曾奕
      凱也是我比較早一點的時候跳舞認識的；109 年11月25日
      ，羅弘毅找我去逛士林夜市，逛帽子店時，我轉過去看到
      曾奕凱，我被嚇到，就跟羅弘毅說曾奕凱好像在跟著我們
      ，我就邊離開邊喝阻曾奕凱，因為曾奕凱走在我們後面，
      我們就分開掉頭繞後面的巷子到綠蓋茶館會合，賴俊瑋當
      時已經在綠蓋那邊，我們要去找他，在跟賴俊瑋說剛才發
      生事情經過時，曾奕凱騎車經過那條單行道，看到我們就
      回頭，說了幾句不友善的話，賴俊瑋對曾奕凱說不要再跟
      了，不然會報警，再走出去嚇阻曾奕凱，之後曾奕凱又往
      前騎走，我並未看到羅弘毅潑飲料的狀況；之後短短幾秒
      鐘時間，我就聽到機車引擎很大聲地催油門騎過來，我往
      右看，便看到賴俊瑋已經被連人帶車一團亂撞過去，我有
      看到他的大腿被車輪輾過，之後曾奕凱的機車搖晃不穩倒
      地，羅弘毅怕曾奕凱要跑，就跟賴俊瑋跑過去壓制曾奕凱
      ，他們僵持在地上沒有在動，賴俊瑋跟羅弘毅並未出拳或
      出腳攻擊曾奕凱，之後警察就來了，我們叫救護車，發現
      賴俊瑋右邊很多挫傷，有個很大的瘀青在屁股那裡等語明
      確（見本院卷第186 至193 頁）。
（二）稽之上開證人於警詢、偵查及本院審理之歷次證述內容，
      在事件發生原因、時序、人別、行為、結果等細節，陳述
      內容要屬一致，將之相互勾稽，亦無明顯矛盾之處；而其
      等所證，復與本院110 年5 月3 日刑事勘驗筆錄暨附件監
      視器錄影畫面截圖之內容互核相符（見本院卷第51至71頁
      ），並有賴俊瑋之新光吳火獅紀念醫院109 年11月25日診
      斷證明書（見偵卷第31頁）、賴俊瑋受傷照片（見本院卷
      第81頁）、109 年11月25日臺北市政府警察局士林分局道
      路交通事故現場圖（見偵卷第59頁）、109 年11月29日臺
      北市政府警察局士林分局交通分隊道路交通事故補充資料
      表（見偵卷第61頁）、109 年11月25日臺北市政府警察局
      士林分局道路交通事故調查報告表（一）、（二）（見偵
      卷第67至69頁）、109 年11月25日臺北市政府警察局道路
      交通事故照片黏貼紀錄表（見偵卷第77至79頁）、案發地
      點GO OGLE 地圖及街景圖（見本院110 年度審原訴字第8
      號卷第101 至103 頁）等資料在卷可稽，足認前開證人之
      證述，確屬有據，應可採信。而賴俊瑋因曾奕凱之行為受
      有如事實欄所示傷勢，有前開診斷證明及證人證述可佐，
      亦可認其傷勢與曾奕凱騎車衝撞之行為有因果關係。
（三）被告曾奕凱固以前開情詞置辯，惟查：曾奕凱辯稱當時被
      羅弘毅潑飲料，始在小西街迴轉去警局提告公然侮辱乙節
      ，卷內並無監視器畫面攝得其遭潑飲料之過程，而前開證
      人羅弘毅係證稱自己是往無人之處潑灑飲料，證人盧妙媗
      則證稱並未見到潑飲料之過程，曾奕凱就此對羅弘毅提起
      公然侮辱告訴部分，亦經臺灣士林地方檢察署檢察官以11
      0 年度偵字第1078號認定犯罪嫌疑不足而為不起訴處分（
      見偵卷第119 頁、本院卷第13頁羅弘毅之臺灣高等法院被
      告前案紀錄表），已難認曾奕凱有何為了遭他人公然侮辱
      之事前往警局報案之必要；再據前開道路交通事故現場圖
      之記載，案發地點之小西街為單行道，曾奕凱在離開綠蓋
      茶館後若欲報警，衡情應左轉基河路行至文林路再左轉文
      林路方為順路，豈有貿然逆向折回小西街之理？曾奕凱此
      部分辯解，要與常情相悖。又據前開證人證述案發前之情
      況，曾奕凱已因無故尾隨盧妙媗而經盧妙暄、羅弘毅嚇阻
      ，賴俊瑋亦有向前驅趕及嗆聲要曾奕凱不要跑等舉動，雙
      方既有衝突在先，則曾奕凱再經賴俊瑋言語刺激後，萌生
      傷害賴俊瑋之動機，亦非違情。末自前開本院勘驗筆錄之
      記載，可見曾奕凱騎乘機車高速逆向行駛於狹窄之小西街
      上，沿途路人紛紛閃避，且於撞擊之後並未明顯減速，直
      到重心不穩摔車為止（見本院卷第52至53、57至67頁），
      與前開證人盧妙媗證稱曾奕凱係很大聲地催油門騎過來等
      情相符，足認曾奕凱見賴俊瑋在機車行向前方時，並未減
      速或閃避，更在發生人車撞擊後仍未減速而逕自前行，主
      觀上自已預見賴俊瑋將因此而受傷之結果，是其係基於傷
      害之故意騎車衝撞賴俊瑋，至為明確。曾奕凱空言辯稱係
      自己閃避不及才撞上，並無傷害賴俊瑋之意云云，要屬臨
      訟卸責之詞，不足採信。
（四）綜上所述，被告曾奕凱所辯，均屬狡展圖脫之詞，不足採
      信，本案事證明確，曾奕凱之犯行已堪認定，應予依法論
      科。
三、核被告曾奕凱所為，係犯刑法第277 條第1 項傷害罪。爰審
    酌曾奕凱在本案以前有家庭暴力罪之傷害前科（見臺灣高等
    法院被告前案紀錄表），足認其素行及衝動控制能力均屬不
    佳，本案中僅因與盧妙暄等人之細故，率以騎乘機車高速逆
    向行駛於狹窄巷道之方式衝撞告訴人賴俊瑋，除導致賴俊瑋
    受有事實欄所載之傷勢非輕以外，更置其他用路人安全於不
    顧，實屬不該，犯後又矢口否認犯行，飾詞狡辯，迄未與賴
    俊瑋和解或賠償其損害，難認有何悛悔之意；另衡以其自承
    之智識程度、家庭、生活、經濟狀況（見偵卷第9 、15頁、
    本院卷第217 頁）等一切情狀，量處如主文第1 項所示之刑
    ，並諭知易科罰金之折算標準。
貳、無罪部分：
一、公訴意旨另以：被告賴俊瑋、羅弘毅見告訴人曾奕凱因上開
    騎車衝撞賴俊瑋之行為而人車倒地，2 人竟基於傷害之犯意
    ，上前與曾奕凱扭打在地，致曾奕凱受有右臉紅腫、右上眼
    瞼擦傷等傷害，因認賴俊瑋、羅弘毅均係犯刑法第277 條第
    1 項傷害罪云云。
二、按依法令之行為，不罰，刑法第21條第1 項定有明文。次按
    犯罪事實應依證據認定之，無證據不得認定犯罪事實；不能
    證明被告犯罪或其行為不罰者，應諭知無罪之判決，刑事訴
    訟法第154 條第2 項、第301 條第1 項亦分別明定。所謂認
    定犯罪事實之證據，係指足以認定被告確有犯罪行為之積極
    證據而言，苟未能發現相當證據，或證據不足為不利於被告
    事實之認定時，即應為有利於被告之認定，更不必有何有利
    之證據，亦不能以推測或擬制之方法，以為裁判基礎。又認
    定犯罪事實所憑之證據，雖不以直接證據為限，間接證據亦
    包括在內，然而無論直接或間接證據，其為訴訟上之證明，
    須於通常一般之人均不致有所懷疑，而得確信其為真實之程
    度者，始得據為有罪之認定，倘其證明尚未達到此一程度，
    而有合理之懷疑存在時，事實審法院在心證上無從為有罪之
    確信，自應為無罪之判決。
三、公訴意旨認被告賴俊瑋、羅弘毅涉犯上開傷害罪嫌，無非係
    以告訴人曾奕凱之指訴、曾奕凱提出之診斷證明書及現場監
    視錄影畫面截圖為其主要論據。訊據被告賴俊瑋、羅弘毅固
    不否認於告訴人曾奕凱騎車衝撞賴俊瑋而人車倒地後，有一
    同上前壓制曾奕凱之事實，惟均堅決否認有何傷害曾奕凱之
    犯行，辯稱：係見曾奕凱人車倒地後起身欲逃跑，始上前壓
    制、固定，並無傷害曾奕凱之意等語；辯護意旨為其等辯以
    ：曾奕凱於案發時已騎車衝撞賴俊瑋導致賴俊瑋受傷，且作
    勢要逃跑，故賴俊瑋、羅弘毅均係基於逮捕傷害罪現行犯之
    意去追曾奕凱，並且進行壓制，僅約10秒之壓制過程中沒有
    任何攻擊或傷害曾奕凱的動作，在警察到場後，賴俊瑋、羅
    弘毅也馬上停止動作，並沒有逾越逮捕現行犯的程度，自應
    依刑法第21條規定阻卻違法，而曾奕凱已自承大部分是自己
    騎車衝撞賴俊瑋後摔車所致，檢察官不能證明到底哪些傷勢
    是在壓制過程中所致，縱曾奕凱所受傷勢是在被壓制過程中
    所生，因為賴俊瑋、羅弘毅完全沒有攻擊動作，應認係在壓
    制過程中曾奕凱掙扎反抗所生，要難對賴俊瑋、羅弘毅課以
    傷害罪責等語。
四、經查：
（一）告訴人曾奕凱故意騎乘機車衝撞而傷害被告賴俊瑋之犯行
      ，既經本院認定如前，則曾奕凱自屬刑事訴訟法第88條第
      2 項所規定實施犯罪後即時被發覺之現行犯，依同條第1
      項之規定，不問何人均得逕行逮捕。而據本院前開勘驗筆
      錄內容之記載，被告羅弘毅、賴俊瑋係於賴俊瑋遭曾奕凱
      撞倒在地後，隨即跑往曾奕凱方向而將之壓制在地，直到
      警方到場為止，過程僅約10秒（見本院卷第54頁）；就羅
      弘毅、賴俊瑋之角度觀之，曾奕凱將賴俊瑋衝撞在地後，
      機車車身仍持續往小西街逆向前行直至倒地，是其等在此
      緊急情境下，認定在其等身後起身之曾奕凱為要逃跑之傷
      害罪現行犯而欲將之逮捕，應屬人情之常；又將前開證人
      賴俊瑋、羅弘毅之證述及本院勘驗筆錄對照以觀，賴俊瑋
      、羅弘毅逮捕曾奕凱之過程係由羅弘毅將曾奕凱扭倒後，
      由下往上仰躺固定曾奕凱之身軀，而由賴俊瑋壓住曾奕凱
      之腳部，且據證人盧妙暄前開所證，壓制過程中雙方均僵
      持不動，直到警方到場始放開，賴俊瑋、羅弘毅亦相互證
      稱在壓制過程中並未出手毆打曾奕凱如前，均與監視錄影
      畫面所示相符，實難認賴俊瑋、羅弘毅在短短的10秒鐘壓
      制過程內，有何再出拳腳蓄意傷害曾奕凱之動作，否則以
      賴、羅2 人自承擔任跆拳道教練、跆拳道黑帶之身手（見
      本院卷第200 、206 頁），若有意合力傷害曾奕凱，曾奕
      凱之傷勢絕不可能僅止於公訴意旨所指之右臉紅腫、右上
      眼瞼擦傷而已，是難逕認賴俊瑋、羅弘毅2 人對曾奕凱壓
      制之行為係基於傷害犯意所為，並堪認其等逮捕現行犯之
      行為並未逾越必要之程度，核屬依法令而不罰之行為，賴
      俊瑋、羅弘毅及辯護意旨所辯，應屬有據。
（二）告訴人曾奕凱雖於本院審理時指訴：除臉部傷勢外，所受
      腳掌、膝蓋、手部傷勢是在摔車受傷後，再遭被告賴俊瑋
      、羅弘毅二度傷害所致等情，並提出臺北市立聯合醫院陽
      明院區驗傷診斷證明書為據（見偵卷第19頁），然參以本
      院勘驗筆錄所附之監視器截圖畫面，曾奕凱衝撞賴俊瑋後
      自己人車倒地時，頭部（戴安全帽）、手部、軀幹、腳部
      等部位均已朝地面撞擊、摩擦及滑行（見本院卷第65頁下
      方截圖照片），就案發當時之車速及衝擊加以判斷，曾奕
      凱之臉部、腳掌、膝蓋、手部傷勢應係在該次摔車即已生
      成，且曾奕凱於遭逮捕時仍不斷反抗掙扎，亦無法排除因
      此而使該等傷勢加劇之可能，至曾奕凱所指遭賴俊瑋、羅
      弘毅二度傷害乙情，不僅與監視器畫面顯示賴、羅2 人壓
      制曾奕凱之過程不符，檢察官復未能舉證具體指明該等傷
      勢究係賴、羅2 人以何等方式造成，自難證立曾奕凱所受
      傷勢與賴、羅2 人之行為間有因果關係存在，則賴俊瑋、
      羅弘毅及辯護意旨所辯，亦非無據。
五、綜上所述，被告賴俊瑋、羅弘毅對告訴人曾奕凱所為，無法
    證明係基於傷害犯意所為，且核屬依法令逮捕現行犯之行為
    ，為法所不罰，又檢察官其餘所舉之各項證據方法，亦未達
    於通常一般之人均不致有所懷疑，而得確信曾奕凱之傷勢為
    賴、羅2 人造成之程度，自無從使本院形成賴、羅2 人傷害
    犯行之有罪確信，揆諸前揭說明，賴、羅2 人所為既屬不罰
    ，復無從證明其等犯罪，即應對其等為有利之認定，依法應
    對賴俊瑋、羅弘毅為無罪之諭知，如主文第2 項所示。
據上論斷，應依刑事訴訟法第299 條第1 項前段、第301 條第1
項，刑法第21條第1 項、第277 條第1 項、第41條第1 項前段，
刑法施行法第1 條之1 第1 項，判決如主文。
本案經檢察官蔡東利提起公訴，檢察官薛雯文到庭執行職務。
中    華    民    國   110    年    9    月    22    日
                  刑事第八庭審判長法  官  李育仁
　
                                  法  官  黃依晴
　
                                  法  官  張毓軒
以上正本證明與原本無異。
如不服本判決應於收受判決後20日內向本院提出上訴書狀，並應
敘述具體理由；其未敘述上訴之理由者，應於上訴期間屆滿後20
日內向本院補提理由書（均須按他造當事人之人數附繕本），切
勿逕送上級法院。因疫情而遲誤不變期間，得向法院聲請回復原
狀。
                                  書記官  方怡雯
中    華    民    國   110    年    9     月    23    日
　
附錄本案論罪科刑法條：
中華民國刑法第277條
傷害人之身體或健康者，處 5 年以下有期徒刑、拘役或 50 萬
元以下罰金。
犯前項之罪，因而致人於死者，處無期徒刑或 7 年以上有期徒
刑；致重傷者，處 3 年以上 10 年以下有期徒刑。